臺灣雲林地方法院民事判決
110年度再易字第4號
再  審原告   蒲謝怨
再  審被告   泰居科訊有限公司

兼      上
法定代理人   謝界能
再  審被告   凃美華
上列當事人間返還定金事件，再審原告對於民國109年12月21日
本院109年度簡上字第71號確定判決提起再審之訴，本院不經言
詞辯論，判決如下：
    主  文
再審之訴駁回。
再審訴訟費用由再審原告負擔。
    事 實 及 理 由
一、按再審之訴應於30日之不變期間內提起；前項期間，自判決
    確定時起算，判決於送達前確定者，自送達時起算；其再審
    之理由發生或知悉在後者，均自知悉時起算，民事訴訟法第
    500條第1項、第2項前段分別定有明文。經查，再審原告對
    本院109年度簡上字第71號確定判決（下稱原確定判決）提
    起再審之訴，而原確定判決係於民國109年12月25日寄存送
    達於再審原告，業經本院依職權調取本院109年度簡上字第7
    1號卷宗查明無誤，並有送達證書乙份附於該卷內可稽。是
    再審原告於110年1月20日提起再審之訴，未逾30日之不變期
    間，合先敘明。
二、再審原告主張：
㈠、再審原告係於107年3月28日因不識字受害而不知殯葬社之事
    實，且第一審及原審皆認定再審原告係於107年11月15日始
    知悉而提及棺材店之事實，則於107年3月28日至107年11月1
    5日期間，再審被告三人有無告知再審原告棺材店之事實？
    再審被告等三人應否告知再審原告棺材店之事實？是否因再
    審原告識字（僅假設語）即毋庸告知棺材店之事實？原審竟
    未再調查審認，此顯已影響再審原告應為有利勝訴判決之基
    礎。
㈡、又第一審係僅憑再審被告謝界能、凃美華二人共同意思聯絡
    之主觀事實認定為個人關係請託，惟原審時，再審原告業已
    舉出客觀之事實證明本件為再審被告謝界能以再審被告公司
    名所為之委任契約，再審被告謝界能以代表再審被告公司之
    名義與再審原告間亦有委任關係，原審何以仍未予調查及審
    酌。又何以原審能恝置最高法院108年臺上字第2035號判決
    甫達成之法人具侵權行為責任之統一見解？
㈢、基此，再審原告在原審所提出之攻擊或防禦方法與在第一審
    提出者「並不相同」，故並無原審所載「攻擊或防禦方法均
    與在一審提出者相同」等語，本件毋寧存在有重要之證據，
    但漏未審酌，且為顯就足影響於裁判之重要證物，原審未予
    調查或調查未詳盡，即遽認再審原告識字理應知悉而判決再
    審原告敗訴。況再審原告之訴訟代理人在原審109年12月7日
    言詞辯論時，並已請審判長當庭提示再審被告謝界能之戶籍
    謄本，以證明再審被告謝界能因戶籍設於棺材店隔壁，故其
    早已明知本件存有棺材店卻故意不告知再審原告之待證事實
    ，原審何來援用第一審判決理由？原確定判決除有就足影響
    於判決之重要證物漏未斟酌外，且有不備理由、理由矛盾及
    適用法規顯有錯誤之處。
㈣、再者，第一審及原審既不清楚本件事實，不知再審原告目視
    之「35弄」廣和殯葬禮儀社營業招牌下之殯葬禮儀社處所是
    否確有營業之事實？為何未至現場調查？而能率斷得出張冠
    李戴之荒謬事實為判決基礎？為何一再漠視再審原告數次聲
    請履勘現場之請求致為張冠李戴之事實錯認，再進而為再審
    原告敗訴之判決，是原審顯有就足影響於裁判之重要證物漏
    未斟酌甚明。
㈤、綜上，原審顯未斟酌再審原告補充理由之主張及舉證情形，
    更未綜據全辯論意旨致本件事證仍不明確，原確定判決有就
    足影響於裁判之重要證物漏未審酌之再審事由，並非如原確
    定判決所述：「本件事證已臻明確，兩造其餘攻擊防禦方法
    及證據資料，核與本件判決結果不生影響。」之情，爰依法
    提起再審之訴等語，其餘再審意旨如附件之「民事聲請再審
    狀」、「民事聲請再審補充理由狀」所示。
㈥、並聲明：原確定判決廢棄；上開廢棄部分，再審被告三人應
    連帶給付再審原告新臺幣20萬元及自107年3月29日起至清償
    日止，按年息百分之5計算之利息。
三、本件未經言詞辯論，再審被告無何聲明或陳述可資記載。
四、本院之判斷：
㈠、按再審之訴顯無再審理由者，得不經言詞辯論，以判決駁回
    之，民事訴訟法第502條第2項定有明文。所謂再審之訴顯無
    再審理由，係指依再審原告所主張之再審理由，不經調查即
    可認定在法律上顯無理由，而不能獲得勝訴之判決者而言。
    次按當事人發現未經斟酌之證物或得使用該證物者，以如經
    斟酌可受較有利益之裁判者為限，始得以再審之訴對於確定
    終局判決聲明不服，民事訴訟法第496條第1項第13款定有明
    文。所謂「當事人發現未經斟酌之證物或得使用該證物」者
    ，係指在前訴訟程序不知有該證物，現始知之，或雖知有此
    而不能使用，現始得使用者而言（最高法院29年渝上字第10
    05號、32年上字第1247號裁判意旨參照）。又依第466條不
    得上訴於第三審法院之事件，除前條規定外，其經第二審確
    定之判決，如就足影響於判決之重要證物，漏未斟酌，或當
    事人有正當理由不到場，法院為一造辯論判決者，亦得提起
    再審之訴。對於簡易訴訟程序之第二審確定終局裁判，如就
    足影響於裁判之重要證物，漏未斟酌者，亦得提起再審之訴
    或聲請再審，民事訴訟法第497條、第436條之7亦有明文。
    而所謂「就足影響於判決之重要證物漏未斟酌」者，係指對
    於簡易訴訟程序之第二審言詞辯論終結前，已經存在並已為
    聲明之證據，第二審確定判決未調查，且未於判決理由中說
    明其無調查、斟酌之必要，或雖經調查而未於判決中斟酌者
    而言，倘原確定判決對於該項證物，認係不必要之證據，或
    有不足採信之情形，已依法記明其理由於判決者，即係已經
    斟酌，而非漏未斟酌；且漏未斟酌證物，無關重要，縱經斟
    酌，亦與確定判決無影響者，亦不得據為再審之理由。是所
    謂漏未斟酌之證物，專指物證而言，包含書證及書證有相同
    效力之物件或勘驗物等項，但不包含攻擊防禦方法（事實）
    在內。
㈡、再審原告固執前詞指摘原確定判決有就足影響於裁判之重要
    證物，漏未斟酌之情事云云，然查，原確定判決就原審言詞
    辯論終結前，已經存在並已為證據聲明之證據均經原確定判
    決於判決理由中予以斟酌，並說明就調查之結果不能為有利
    再審原告之事實判斷，或縱經斟酌亦不足以影響裁判，自應
    認原確定判決就再審原告所提證據均已加以斟酌，實難徒以
    原確定判決就調查之結果為不利再審原告之事實判斷，即得
    驟謂原確定判決，就足影響於裁判之重要證物有何漏未斟酌
    之情事。
㈢、又再審原告固主張其向原審聲請履勘現場，原審均未至現場
    調查致為張冠李戴之事實錯認，再進而為再審原告敗訴之判
    決，是原審顯有就足影響於裁判之重要證物，漏未斟酌云云
    ，惟原確定判決業於事實及理由欄之五、㈠、⒈載明「…至於
    上訴人聲請至現場履勘乙節，本院審酌上訴人對被上訴人於
    原審所提出之地籍圖上所載系爭房地與廣和生命禮儀社、棺
    材店之位置並不爭執，依上開地籍圖以1/1200比例尺量測，
    即可得知系爭房地與廣和生命禮儀社、棺材店之相關位置，
    實無再到現場履勘之必要。上訴人雖稱至現場履勘可以用五
    官去感受，如果認識字的人看到殯葬禮儀社的看板，知道系
    爭房地附近有一間殯葬禮儀社，以一般人來說就不可能去購
    買系爭房地等語，但上開事實的釐清並不足以影響本件判決
    之結果，故本院認無再至現場履勘之必要。」等語，足見原
    確定判決確業已說明至現場履勘之結果並不能為有利原告之
    事實判斷，不足以動搖原確定判決之基礎，自難認原確定判
    決有何就足以影響於判決之重要證物漏未斟酌之情形。
㈣、此外，原確定判決亦於事實及理由欄之六段載明「本件事證
    已明臻明確，兩造其餘攻擊防禦方法及證據資料，核與本件
    判決之結果不生影響，不予以一一論列，併此敘明。」等語
    ，足見原確定判決本諸其法律上之確信，既已於上開理由項
    下說明未經援用之證據，經審酌後，均認與判決結果不生影
    響之意見。是以，再審原告主張原確定判決有重要證物漏未
    斟酌之情事，即非實在，為無可取。
㈤、另再審原告雖稱原確定判決亦有不備理由、理由矛盾及適用
    法規顯有錯誤之處云云，惟按判決適用法規顯有錯誤者，得
    以再審之訴對於確定終局判決聲明不服，民事訴訟法第496
    條第1項第1款定有明文。所謂適用法規顯有錯誤，係指確定
    裁判所適用之法規顯然不合於法律規定，或與司法院現尚有
    效及大法官會議之解釋，或本院尚有效之判例顯然違反，或
    消極的不適用法規，顯然影響裁判者而言，並不包括裁判理
    由矛盾、理由不備、取捨證據失當、調查證據欠週、漏未調
    查證據、認定事實錯誤等情形在內（最高法院103年度臺聲
    字第1270號裁定意旨參照），而遍觀再審原告所執前開再審
    事由，均僅係就原確定判決之事實認定及證據取捨重複指摘
    ，與適用法規是否錯誤有別，是再審原告據此提起再審之訴
    ，亦顯屬無據。
㈥、至再審原告所為其餘陳述，僅係其對原確定判決認定事實，
    依一己之見而為爭執，亦僅屬再審原告表述之攻擊防禦方法
    ，而非民事訴訟法第497條、第436條之7所稱「證物」，故
    再審原告主張原確定判決有就足影響於裁判之重要證物漏未
    斟酌云云，不足為再審理由。
五、綜上所陳，原確定判決並無再審原告所指前開再審事由存在
    ，再審原告猶執前詞提起本件再審之訴，顯無理由，爰不經
    言詞辯論，逕以判決駁回之。
六、據上論結，本件再審之訴為顯無理由，依民事訴訟法第502
    條第2項、第78條，判決如主文
中    華    民    國   110    年    3    月    26     日
                  民事第一庭   審判長法  官  曾鴻文  

                                     法  官  廖國勝  

                                     法  官  吳福森

以上正本係照原本作成。
本判決不得上訴。
中    華    民    國   110    年    3    月    26     日
                                     書記官  程尹鈴